臺灣臺南地方法院刑事判決　　　　　　　　　　　　九十一年度交訴字第一四六號
　　公　訴　人　臺灣臺南地方法院檢察署檢察官
　　被　　　告　甲○○
　　選任辯護人　蔡進欽
　　　　　　　　楊清安
　　　　　　　　蔡弘琳
右列被告因公共危險等案件，經檢察官提起公訴（九十一年度營偵字第四二一號），
本院判決如左：
    主  文
甲○○服用酒類，不能安全駕駛動力交通工具而駕駛，處有期徒刑貳月，如易科罰金
，以參佰元折算壹日。
被訴肇事逃逸之公共危險部分無罪。
    事  實
一、甲○○於民國九十一年三月二十二日晚間十一時三十分許，在臺南縣後壁鄉安溪
    寮友人住處飲用啤酒後，業已達於不能安全駕駛動力交通工具之程度，竟不顧大
    眾之交通安全，仍酒後駕駛車牌號碼ＴＣ－九四三九號自用小客車，沿臺南縣新
    營市○○路，由南往北方向行駛。後於同日晚間十一時四十五分許，其途經該路
    與民治路之交岔路口時，因不勝酒力而疏未注意行經設有閃光紅燈之交岔路口時
    ，應減速接近，先停止於交岔路口前，讓幹道車優先通行，即貿然通過該路口，
    以致不慎擦撞由乙○○所騎，沿上述民治路，由西往東方向，同時行經該處之車
    牌號碼ＮＸＶ－四八一號重型機車之車頭左側，乙○○遭撞擊後隨即人、車倒地
    ，並因之受有下背及臀部挫瘀傷，右小腿及右手挫傷等傷害（過失傷害部分業經
    檢察官另為不起訴處分）。甲○○因不勝酒力以致意識模糊，而不知其已發生交
    通事故，仍繼續駕車前行，後經與乙○○同行之友人丁○○見狀報警處理，並駕
    車自後追趕及告知甲○○其有駕車肇事之情形，甲○○乃自行駕車返回肇事現場
    ，而在肇事現場附近，與據報到場處理之警員所駕駛之警車發生碰撞，始為警攔
    截逮捕，並經警測得其吐氣所含之酒精濃度，仍達每公升○‧六四毫克（MG/L）
    ，而查悉上情。
二、案經臺南縣警察局新營分局報請臺灣臺南地方法院檢察署檢察官偵查起訴。
    理  由
一、有罪部分：
    （一）右述犯罪事實，業據被告甲○○於警訊時及偵審中坦白承認，且有吐氣酒
          精濃度測試紀錄表一紙附卷可參。而證人即案發當時目擊肇事經過並駕車
          追趕被告之丁○○，復於本院調查時到庭具結證稱：其追上被告後，跟被
          告說其撞到人了，但被告好像什麼都不知道，茫茫然的感覺，後來被告有
          回現場，但被告開車狀況很不好等語（參見本院九十一年七月十九日訊問
          筆錄）；又另一證人即案發當日據報到場處理之警員丙○○，於本院調查
          時亦具結證稱：當日他們順勢把被告攔下來，並將被告帶下車，被告當時
          是呈現酒醉狀態，好像不知道發生什麼事情，他們就將被告帶回警局，到
          警局時被告尚未很清醒等情（同上開訊問筆錄參照）。足見被告於案發當
          時，對外界事物之知覺反應及判斷作用，確實已因酒力影響，而陷於不能
          安全駕駛動力交通工具之狀態。
    （二）其次，參考德國、美國之認定標準，對於酒精濃度呼氣已達每公升０．五
          五毫克或血液濃度達０．一一％以上，肇事率為一般正常人之十倍，認為
          已達「不能安全駕駛」之標準；至於上揭數值以下之行為，如輔以其他客
          觀事實得作為「不能安全駕駛」之判斷，亦認為應依刑法第一百八十五條
          之三之規定移送法辦處以刑罰，此有法務部八十八年五月十八日法八八檢
          字第００一六六九號函可資參照。本件被告甲○○肇事後，經警攔檢所測
          得之吐氣酒精濃度，結果仍高達每公升○‧六四毫克，則有上開吐氣酒精
          濃度測試紀錄表一紙附卷可憑，據此並參照前述說明，可知被告飲酒後駕
          車當時，已達於不能安全駕駛之程度，應無疑義。況被告嗣後並因不勝酒
          力，致與被害人乙○○所騎之機車發生碰撞，此情形更加證明被告當時之
          注意力已無法集中，飲酒後確已影響其判斷力及肢體協調能力，故被告駕
          車當時，業已陷於不能安全駕駛之狀態甚明。從而，本件事證已甚明確，
          被告酒後駕車之公共危險犯行，應可認定。
    （三）核被告甲○○所為，係犯刑法第一百八十五條之三服用酒類不能安全駕駛
          動力交通工具而駕駛罪。本院審酌被告犯罪之動機、目的，其生活狀況、
          品行、智識程度，及其飲酒後業已意識模糊，竟仍駕駛小客車在道路上行
          駛，其駕駛行為實已嚴重危害往來之交通安全，且後來更因不勝酒力以致
          不慎肇事，而造成被害人乙○○受傷之結果，足見其犯罪所造成之損害，
          亦屬嚴重，又其肇事後經警檢測得之吐氣酒精濃度，仍高達每公升○‧六
          四毫克，其惡性復非輕微，然其犯罪後業已坦承所為，並知所悔悟，犯後
          態度則尚稱良好等一切情狀，量處如主文所示之刑，並諭知易科罰金之折
          算標準。
二、無罪部分：
    （一）公訴意旨另略以：被告甲○○飲酒後，已達不能安全駕駛動力交通工具之
          程度，竟仍駕車於道路上行駛，並於途經臺南縣新營市○○路與民治路之
          交岔路口時，因不勝酒力而疏未注意讓幹道車先行，以致不慎撞及被害人
          乙○○所駕駛之重型機車，並造成被害人倒地而受有下背及臂部挫瘀傷、
          右小腿及右手挫傷等傷害。然被告於駕車肇事並致被害人受傷後，竟未停
          車察看處理，即駕車逕自逃離現場，因認被告另涉有刑法第一百八十五條
          之四肇事逃逸之公共危險罪嫌。
    （二）被告甲○○則堅詞否認有何駕車肇事致人受傷而逃逸之犯行，且自警訊時
          起，即一再否認其於肇事當時，業已知悉撞及被害人乙○○所騎之機車，
          並致被害人受傷等事實，且辯稱：因其開車時頭很暈，肇事當時原先並不
          知道與被害人之機車發生擦撞，是後來有人追上來，說其駕車撞到人，才
          知道自己肇事。起初其尚不相信，以為有人在開玩笑，是後來此人又第二
          次追上來，其才駕車和那個人返回現場；另其所駕駛之小客車，於肇事後
          雖有前方保險桿左側斷裂之情形，然此係其駕車返回現場時，與警車發生
          碰撞所造成，並非與被害人之機車發生擦撞所致。其肇事當時確實不知有
          駕車肇事之情事，且其亦無肇事逃逸之行為等語。
    （三）按犯罪事實應依證據認定之，無證據不得推定其犯罪事實，又不能證明被
          告犯罪者，應諭知無罪之判決，刑事訴訟法第一百五十四條、第三百零一
          條第一項，分別定有明文。次按，刑法第一百八十五條之四駕駛動力交通
          工具肇事致人死傷而逃逸罪之立法目的，係為維護交通安全，減少被害人
          之死傷，促使駕駛人於肇事後，能對於被害人提供及時救護，為處罰肇事
          者於肇事後遺棄被害人於不顧，故參照同法第二百九十四條第一項之刑度
          增設之，本含有遺棄罪之性質，是上開罪名之成立，乃以行為人駕駛動力
          交通工具，因車禍肇事而導致被害人受有傷害或死亡之結果時，竟基於遺
          棄之故意，未予被害人適當救助即行逃逸者，始足當之。此外，行為人亦
          須對於駕車肇事，致人死傷之事實具有認識，且有意逃逸者，始能成罪，
          假若行為人對於其業已駕車肇事，或被害人因其駕車肇事而受有傷害等情
          事，並不知悉，則其事後雖有逕自離開肇事地點之事實，但因其並無逃逸
          之故意，故仍難論以該罪。
    （四）經查：
          １被告甲○○於前述時、地，駕駛小客車與騎機車之被害人乙○○發生擦
            撞事故，並造成被害人受傷等事實，除據其於警訊時及偵審中坦白承認
            外，並經被害人於警訊時及偵審中指述甚詳，且有道路交通事故調查報
            告表一紙及車禍現場照片六張在卷可參；又被害人因本件車禍，而受有
            如事實欄所載等傷害，亦有臺南縣新營市營新醫院九十一年三月二十三
            日診斷證明書一份在卷可證，故被告於前述時、地，確有駕車肇事，並
            致被害人受傷之事實無誤。
          ２然而，證人即案發當時目擊肇事經過，並駕車追趕被告甲○○之丁○○
            ，則於本院調查時到庭具結證稱：「被害人（即乙○○）經過肇事路口
            時，被車子撞到倒地，我看到肇事車輛沒有感覺與原先一樣往前開，我
            就一面開，一面打電話報警……我覺得被告撞車之前與撞車之後開車方
            式並沒有什麼不同，感覺上好像不知道撞到人……」等語（見本院九十
            一年七月十九日訊問筆錄）；又另一證人即案發後據報趕赴現場處理之
            警員丙○○，於本院調查時亦具結證稱：「到警局時被告尚未很清醒，
            是在十二點多帶回去，一點多才製作筆錄，被告好像不知道發生事情。
            我同事一路告訴被告停車，但被告不理我們……」等情（同上述訊問筆
            錄參照），據此可知，本件被告於發生上開交通事故後，仍因不勝酒力
            而意識模糊不清。
          ３其次，被告甲○○所駕駛之小客車，於肇事後雖有前方保險桿左側斷裂
            之情形，然因被告駕車返回現場時，曾因警員駕車攔截，而與警車發生
            碰撞等情，則據前述證人丙○○於本院調查時證述明確（參見前開訊問
            筆錄）並有九十一年三月二十三日警員報告書一紙存卷可佐；又詳觀卷
            附之警車受損照片（附於九十一年七月十九日訊問筆錄後），亦可發現
            該警車之右前後車門處，有相當明顯之撞擊擦痕，足見被告之小客車與
            警車發生衝撞時之力道應甚強烈，故被告所駕駛之自用小客車前方保險
            桿左側，之所以發生斷裂之情形，則應以與警車發生衝撞時所造成，較
            為可能。另被害人乙○○於本院審理時亦陳稱：其所騎之機車與被告之
            車子擦撞後，機車倒地的聲音比較大，而擦撞的聲音比較小，至於車禍
            情形只是擦撞而已，並沒有直接撞上等語（參見本院九十一年八月九日
            審判筆錄），顯見被告駕車與被害人之機車擦撞之情形並非嚴重。再者
            ，由前開道路交通事故調查表中警繪之事故現場圖觀察，亦可發現現場
            除有輪胎痕及刮地痕外，並無其他車輛零件碎片散落物留存於現場之情
            形，此均足證被告所駕駛之自用小客車前方保險桿左側之斷裂，應非與
            被害人之機車擦撞所致，故公訴意旨認該斷裂情形，係因被告之小客車
            與被害人之機車擦撞所致等情，經核尚與事實有所出入。至被告甲○○
            雖於偵查中檢察官初次訊問時，曾供稱：「車左前側受損的部分是昨天
            撞的」等語（參見九十一年三月二十三日偵訊筆錄，偵卷第五頁背面）
            ，然其則另供述：「有部分是與警車摩擦造成的」等語（同前述筆錄參
            照），顯見被告並非承認其小客車前方保險桿左側斷裂，全係與被害人
            之機車擦撞所造成，是公訴人認被告業已坦承其所駕駛自用小客車前方
            保險桿左側斷裂，係因在前述肇事地點撞及該機車所致，經查尚有誤會
            ，而公訴意旨據此推斷被告於肇事當時，應已知悉其所駕駛之小客車已
            經撞及被害人之機車，亦非適當。
          ４基上所述可知，被告甲○○之自用小客車前方保險桿，既係與警車發生
            碰撞後，才發生左側斷裂之情形，而非與被害人乙○○之機車發生擦撞
            所致，而被害人亦已明確證稱：擦撞的聲音比較小，至於車禍情形只是
            擦撞而已，並沒有直接撞上等情，顯見被告之小客車與被害人之機車發
            生擦撞之力道，應屬輕微。據此並參酌先前所述，被告於發生上開交通
            事故後，仍因不勝酒力，以致陷於意識模糊不清之狀態，可知被告上開
            所辯：其所駕駛之小客車撞及被害人機車之力道並非巨大，故其未意識
            到已肇事，並造成他人受傷等情，應尚堪採信。
          ５另被告甲○○於肇事後，雖繼續駕車駛離案發現場，然其經上開證人黃
            文恩開車自後追及，並告知其已肇事撞傷人後，被告隨即駕車欲與證人
            丁○○一同返回現場查看，不僅未有推拖或繼續遠離現場之行為，且事
            後亦係回到肇事現場附近，始為據報到場處理之警員攔截查獲，顯見其
            肇事當時，確無肇事逃逸之故意。從而，被告既係對於發生交通事故之
            情節全然不知，才會逕自駕車離開現場，則其肇事後駕車離開現場之行
            為，經核尚與前開肇事逃逸之犯罪構成要件有所不符。
    （五）綜上所述，本件被告甲○○駕車肇事後而離開現場之行為，既與刑法第一
          百八十五條之四肇事逃逸之罪責不符，故尚難僅因其有駕車肇事致人受傷
          ，以及事後離開現場等情事，即遽然指其有何前述肇事逃逸之犯行。此外
          ，復查無其他積極之事證，足以證明被告確有公訴人所指之公共危險犯行
          ，本件此部分尚不能證明被告犯罪，故該部分自應依法為無罪判決之諭知
          。
據上論斷，應依刑事訴訟法第二百九十九條第一項前段、第三百零一條第一項，刑法
第一百八十五條之三、第四十一條第一項前段，罰金罰鍰提高標準條例第二條，判決
如主文。
中      華      民      國      九十一      年    八    月    二十三    日
                              臺灣臺南地方法院交通法庭
                                  法  官    陳  志  成
右正本證明與原本無異
如不服本判決應於送達後十日內向本院提出上訴狀
                                  書記官    彭  建  山
中      華      民      國      九十一      年    八    月    二十三    日
附錄本案論罪科刑法條全文：
刑法第一百八十五條之三：
服用毒品、麻醉藥品、酒類或其他相類之物，不能安全駕駛動力交通工具而駕駛者，
處一年以下有期徒刑、拘役或三萬元以下罰金。
